臺灣士林地方法院刑事判決　　　　　　　95年度訴字第415 號
公　訴　人　臺灣板橋地方法院檢察署檢察官
被　　　告　甲○○
上列被告因偽造文書案件，經檢察官提起公訴（95年度偵字第31
3 號），嗣經臺灣板橋地方法院以管轄錯誤判決移送本院（95年
度訴字第289 號），本院判決如下：
    主  文
甲○○無罪。
    理  由
一、公訴意旨略以：被告甲○○與張氏女（嗣改名乙○○）係朋
    友關係，基於意圖為自己不法所有及偽造文書之犯意，知悉
    張氏女欲向銀行申辦信用貸款，於民國93年12月1 日，在臺
    北縣板橋市○○○路○ 段55號臺北富邦商業銀行股份有限公
    司（下稱臺北富邦銀行）後埔分行，向張氏女稱願擔任保證
    人及為其代辦貸款，張氏女即當場填寫資料後交與甲○○辦
    理，甲○○代為辦理申辦手續後，向張氏女稱貸款金額新臺
    幣（下同）25萬元3 日後始撥入戶頭，願代為保管其印鑑及
    存摺，俟撥款後再通知伊，張氏女遂將印鑑及存摺交與甲○○。嗣甲○○竟未經張氏女同意，於93年12月2 日，在臺北
    市北投區○○○路216 號臺北富邦銀行石牌分行，以張氏女
    名義填具提款單，並擅自盜蓋張氏女之印鑑章在該提款單上
    ，持向銀行櫃檯人員提領24萬5,000 元，銀行人員遂將上開
    金額交付甲○○，致生損害於張氏女及臺北富邦銀行對帳戶
    管理之正確性。嗣經張氏女查覺有異後向銀行查詢，始悉上
    情。案經張氏女告訴及臺北縣政府警察局新莊分局報告偵辦
    。因認被告甲○○所為，係犯刑法第216 條、第210 條之行
    使偽造私文書罪、同法第217 條第2 項之盜用印章罪及同法
    第339 條第1 項之詐欺取財罪嫌（原起訴認係犯刑法第335
    條第1 項侵占罪嫌，嗣經檢察官於95年7 月26日到庭執行職
    務時，認被告冒用張氏女名義填具提款單，並擅自蓋用張氏
    女之印鑑在該提款單上，向該銀行不詳姓名之行員行使，使
    該銀行行員陷於錯誤，交付現金24萬5,000 元，足生損害於
    張氏女及臺北富邦銀行石牌分行對於銀行帳戶提領管理之正
    確性，此部分更正為犯刑法第339 條第1 項之罪）。
二、按犯罪事實應依證據認定之，無證據不得認定犯罪事實，又
    不能證明被告犯罪者，應諭知無罪之判決，刑事訴訟法第15
    4 條第2 項、第301 條第1 項分別定有明文。次按認定不利
    於被告之事實，須依積極證據，苟積極證據不足為不利於被
    告事實之認定時，即應為有利於被告之認定，更不必有何有
    利之證據，最高法院著有30年上字第816 號判例可資參考。
    再按刑法第339 條第1 項詐欺罪之成立，以意圖為自己或第
    三人不法之所有，以詐術使人將本人或第三人之物交付為要
    件，所謂以詐術使人交付，必須被詐欺人因其詐術而陷於錯
    誤，若其所用方法，不能認為詐術，亦不致使人陷於錯誤，
    即不構成該罪（最高法院46年臺上字第260 號判例參照）。
三、公訴人認被告甲○○涉犯刑法第216 條、第210 條之行使偽
    造私文書罪、同法第217 條第2 項之盜用印章罪及同法第
    339 條第1 項之詐欺取財罪嫌，無非係以：被告之自白、告
    訴人張氏女之指訴、證人丙○○之證述及臺北富邦銀行存摺
    對帳單1 紙，執為論據。
四、訊據被告甲○○堅決否認涉有檢察官所指之行使偽造私文書
    、盜用印章及詐欺取財等犯行，辯稱：伊與友人丙○○陪告
    訴人去辦25萬元貸款，告訴人因為要上班，所以將存摺、印
    章、密碼交給伊，委託伊處理後續提款事宜，故伊並非未經
    同意盜領存款；且伊拿到錢之後，錢有用在告訴人委託伊辦
    理其在越南的妹妹要嫁來臺灣的相關事情上，最後結婚沒有
    結果，伊也有與告訴人結算，之後伊就拿2 張支票，1 張10
    萬元，1 張4 萬元，請丙○○轉給告訴人，告訴人有收到，
    2 張支票也有兌現等語。經查：
  (一)按被告以外之人於審判外之言詞或書面陳述，除法律有規定
    者外，不得作為證據；又被告以外之人於審判外之陳述，雖
    不符合同法第159 條之1 至第159 條之4 之規定，但經當事
    人於審判程序同意作為證據，法院審酌該言詞陳述或書面陳
    述作成時之情況，認為適當者，亦得為證據。當事人、代理
    人或辯護人於法院調查證據時，知有第159 條第1 項不得為
    證據之情形，而未於言詞辯論終結前聲明異議者，視為有前
    項之同意，刑事訴訟法第159 條第1 項及第159 條之5 分別
    定有明文。查本判決下列所引用之各該被告以外之人於審判
    外之陳述（包含書面陳述），雖屬傳聞證據，惟當事人於本
    院準備程序及審判期日中並不爭執其證據能力，且迄至言詞
    辯論終結前亦未再聲明異議，本院審酌上開證據資料製作時
    之情況，尚無違法不當及證明力明顯過低之瑕疵，亦認為以
    之作為證據應屬適當，故揆諸前開規定，爰逕依刑事訴訟法
    第159 條之5 規定，認前揭證據資料均有證據能力。至於證
    人即告訴人張氏女於偵查中，雖經檢察官多次傳訊到庭，為
    不利於被告之證述，然其依法應具結而未具結，依刑事訴訟
    法第158 條之3 規定，其證言無證據能力，不得作為證據，
    自不可採為判斷之依據。以上均先予敘明。
  (二)告訴人張氏女於93年11月間，向臺北縣板橋市○○○路○ 段
    55號臺北富邦銀行後埔分行申辦信用貸款，同年11月29日，
    與被告、友人丙○○一起前往銀行辦理對保手續，並於該分
    行開設活期儲蓄存款帳號000-000-000000號帳戶，告訴人並
    交付其印鑑、存摺及密碼予被告保管，銀行審核後，於93年
    12月1 日撥款25萬元入告訴人上揭所開設之帳戶內，同時並
    扣取帳戶管理費5,000 元，被告於保管告訴人帳戶印鑑、存
    摺及密碼期間，於93年12月2 日，在臺北市北投區○○○路
    216 號臺北富邦銀行石牌分行，以告訴人名義填具取款憑條
    ，並蓋用告訴人之印鑑章在該取款憑條上，持向銀行櫃檯人
    員提領24萬5,000 元，銀行人員遂將上開金額交付被告；嗣
    後被告與告訴人就系爭24萬5,000 元款項之使用情形進行結
    算，由被告開立合計面額共14萬元之支票2 紙，交予告訴人
    收執後，告訴人再交給友人丙○○，以供清償另積欠之債務
    ，該2 紙支票均獲兌現，以上事實，業據證人即告訴人張氏
    女於警詢、證人丙○○於檢察官偵查及本院審理時分別證述
    明確，核與被告所供相符，並有臺北富邦銀行以95年8 月7
    日（95）消金債北催字第955291號函所檢送之告訴人個人金
    融授信申請書、國民身分證、借據、財力證明（即存摺）、
    約定書等貸款資料附卷可稽（以上均為影本，附於本院卷內
    ），並有臺北富邦銀行後埔分行存摺對帳單及臺北富邦銀行
    石牌分行以北富銀石字第9508010005號函檢送之告訴人活期
    儲蓄存款帳號000-000-000000號帳戶於93年12月2 日之取款
    憑條附卷可按（參本院卷）。
  (三)告訴人雖指訴遭被告詐欺及盜領存款云云，然而告訴人之告
    訴，係以使被告受刑事訴追為目的，是其陳述是否與事實相
    符，仍應調查其他證據以資審認（最高法院52年臺上字第13
    00號判例參照）。因告訴人於偵查中，雖經檢察官多次傳訊
    到庭，為不利於被告之證述，然其依法應具結而未具結，依
    刑事訴訟法第158 條之3 規定，其證言無證據能力，不得作
    為證據，已如上述。另因告訴人於95年8 月26日出境，迄今
    未歸，有法務部入出境資訊連結作業查詢資料存卷可考（附
    於本院卷內），致無法傳訊到庭進行交互詰問，以明詳情，
    而觀之其於警詢時之證述，就於案情有關之重要事項，均未
    一一陳明，自不得遽然採為不利被告之證據。
  (四)再者，告訴人上開指述，已據被告堅詞否認，辯以：當初是
    告訴人的妹妹要從越南嫁給我在臺灣的乾弟弟楊登順，需要
    花錢，因為我乾弟弟沒有錢，告訴人願意出錢，所以我與友
    人丙○○陪告訴人去辦貸款，要貸款25萬元，但是銀行先扣
    5,000 元的費用，所以實際是拿到24萬5,000 元，告訴人因
    為要上班，所以將存摺、印章、密碼交給我，委託我處理後
    續事宜，後來銀行通知我說錢撥下來了，我就去臺北富邦銀
    行石牌分行填寫提款單，蓋告訴人的印章，提領了24萬5,00
    0 元的現金，因為告訴人有授權我保管，所以並非未經同意
    盜領；我拿到錢之後，就馬上花了7 萬元左右購買我乾弟弟
    及丙○○2 個人的兩次來回機票，他們第1 次是93年10月17
    日去的，第2 次是93年12月7 日，第2 次那次，我也有跟著
    去，但是費用是我自己支出的，另外也有支付他們2 人在越
    南當地的吃住費用約2 萬元，及給告訴人在越南的父親1 萬
    元新臺幣，所以總共花了10萬元左右，因為第2 趟回來的結
    果，結婚還是沒有結成，所以就在丙○○開的越南餐廳結算
    ，當時在場的有告訴人、告訴人的男友「饅頭」、我、丙○○，結算結果，我需要返還14萬元，之後我就拿2 張支票，
    1 張10萬元，1 張4 萬元，請丙○○轉給告訴人，告訴人有
    收到，2 張支票也有兌現等情在卷。衡之告訴人確曾於93年
    10月17日出境，同年10月26日入境，證人丙○○與楊登順均
    於93年10月17日出境，同年10月26日入境，復皆於93年12月
    7 日出境，同年12月13日入境，另被告曾於93年12月7 日出
    境，此分別有法務部入出境資訊連結作業查詢資料、入出境
    資料及被告護照影本在卷供參。另證人丙○○、丁○○2 人
    於本院審理時，均結證稱：彼等曾於93年12月7 日與被告共
    同前往越南，該次行程兼具旅遊與辦理告訴人妹妹結婚來臺
    之事宜，丁○○與同行之張月英是順便參加婚禮慶賀等語屬
    實，證人丙○○更證以：告訴人於93年10月17日該次，也有
    跟伊一起去越南，93年12月7 日這次，因為告訴人要上班，
    所以要被告去，告訴人自己就不去了，第2 次行程付錢的都
    是被告等情綦詳（均參本院96年9 月12日審判筆錄），與被
    告上開供詞相符，足見被告此部分所辯，並非子虛。再依本
    院卷附之被告所提出之山越旅行社股份有限公司收款單，可
    知其曾以楊登順名義，支付楊登順於93年10月17日，赴越南
    之機票及簽證費用，共計1 萬2,900 元，另曾以丙○○名義
    ，支付丙○○、楊登順、被告、丁○○、張月英等5 人於93
    年12月7 日，前往越南之機票及簽證、護照費用，共計7 萬
    4,000 元，以上有山越旅行社股份有限公司收款單客戶收執
    聯2 紙在卷足憑（附於本院卷內），益徵被告所陳其領取系
    爭款項後，有用以支付告訴人妹妹與楊登順辦理結婚事宜之
    相關費用乙節，洵屬實在。
  (五)綜上所述，告訴人既與被告共同前往銀行辦理貸款，並親自
    交付銀行帳戶之存摺、印鑑章、密碼予被告，自已授權被告
    提領帳戶款項，而被告依告訴人託付提領現金24萬5,000 元
    後，確將部分款項使用於告訴人妹妹結婚來臺事宜，嗣因辦
    理結婚未果，被告亦與告訴人就系爭款項使用情形進行結算
    ，由被告開立合計面額共14萬元之支票2 紙，交由告訴人收
    受，告訴人縱或對之前被告支付費用之細節有所爭議，然既
    經當面結算，同意由被告返還14萬元，自不容事後翻異否認
    。
  (六)至於檢察官於審理時雖聲請傳訊證人楊登順，欲證明告訴人
    委任代辦越南結婚、93年間2 次與丙○○前往越南辦理結婚
    手續之經過與費用支付情形，然因本件事證已臻明確，核無
    調查之必要，附此敘明。
五、綜合上開事證，足認被告係經告訴人之同意而蓋用告訴人之
    印章、填寫取款憑條，領取其貸款核撥至帳戶內之24萬5,00
    0 元，系爭款項之用途亦無爭議，其行為與盜用印章、行使
    偽造私文書及詐欺取財等罪無涉，此外，復查無其他積極證
    據足資認定被告有何檢察官所指之犯行，既不能證明被告犯
    罪，揆諸前揭說明意旨，應為無罪判決之諭知。
據上論斷，應依刑事訴訟法第301 條第1 項，判決如主文。
本案經檢察官張紜瑋到庭執行職務。
中　　華　　民　　國　　96　　年　　10　　月　　12　　日
                  刑事第五庭審判長法  官  李育仁
         　　                     法  官  許辰舟
         　　                     法  官  黃潔茹
以上正本證明與原本無異。
如不服本判決，應於收受送達後10日內向本院提出上訴書狀，其
未敘述上訴之理由者並得於提起上訴後20日內向本院補提理由書
（均須按他造當事人之人數附繕本）。
                                  書記官  柳瑞宗
中　　華　　民　　國　　96　　年　　10　　月　　12　　日
